【裁判字號】    89,訴,489
【裁判日期】    890331
【裁判案由】    偽造文書
【裁判全文】
臺灣臺中地方法院刑事判決                          八十九年度訴字第四八九號
    公  訴  人  臺灣臺中地方法院檢察署檢察官
    被      告  乙○○
                丙○○
右列被告因偽造文書案件，經檢察官提起公訴（八十八年度偵字第二四五二四號），
本院判決如左：
    主  文
乙○○竊盜，處有期徒刑處有期徒刑壹年。
丙○○共同連續意圖為自己不法之所有，以不正方法由自動付款設備取得他人之物，
累犯，處有期徒刑陸月，如易科罰金，以參佰元折算壹日。
扣案之帳號為第三一二七０號活期儲蓄存款帳戶之匯通商業銀行存摺壹本、「丙○○
」印章壹枚，均沒收。
    事  實
一、乙○○於民國（下同）八十八年十二月二十日下午十一時左右，在台中市○區○○街六三號前，見丁○○所有停放在該處之車牌號碼ＰＹ─五二一三號自用小客
    車內，置放有公事包一個，竟意圖為自己不法之所有，利用其所有之自備鑰匙一
    支（未扣案且無證據證明係兇器）開啟車門鎖方式，侵入該自用小客車內，下手
    竊取該車內丁○○所有之公事包一個 (內有台中市第一信用合作社、彰化商業銀
    行、富邦商業銀行、台新商業銀行、世華商業銀行及郵局等金融機構存摺與提款
    卡等物)，得手後隨即離去。嗣並利用丁○○尚未發覺及向金融機構掛失止付之
    機會，且從丁○○之筆記本中得知金融卡提款密碼，即意圖為自己不法之所有，
    並基於以不正方法由自動付款設備取得丁○○帳戶內款項之概括犯意，於八十八
    年十二月二十一日某時，持用丁○○所有之彰化商業銀行（下稱彰化銀行）金融
    卡（帳號為：000000000000號）一張，在不詳名稱之金融機構提款
    機上，鍵入上開得知提款密碼再按取提款金額之不正方法，連續五次自上開金融
    機構提款機內，提領現款共計新台幣（下同）十萬元（每次提領二萬元，五次合
    計為十萬元），後又於同日某時，承續上開犯意，持台中市第一信用合作社（下
    稱台中一信）金融卡（帳號為：0000000000000號）一張，在同一
    金融機構之提款機上，以同一方式連續五次提領帳戶內之現款十萬元（每次提領
    二萬元，五次合計為十萬元）；嗣乙○○為取得更多款項，然不瞭解自動提款機
    轉帳操作程序，遂委由知情而與其具有以不正方法由自動付款設備取得丁○○帳
    戶內款項之概括犯意聯絡之丙○○（其曾於八十五年間，因犯麻醉藥品管理條例
    案件，經臺灣高雄地方法院判處有期徒刑六月確定，經送監執行後，於八十六年
    九月八日執行完畢出監），先由丙○○於八十八年十二月二十一日，前往匯通商
    業銀行台中分行開立之帳號第三一二七０號活期儲蓄存款帳戶，後於八十八年十
    二月二十二日，在不詳地點之不詳名稱金融機構自動提款機，由丙○○持仍持用
    丁○○所有之彰化銀行、台中一信金融卡各一張，以同上鍵入提款密碼再予以轉
    帳之不正方法，將丁○○在彰化銀行上開帳戶內之存款如附表編號一至二號所示
    之八萬四千三百元、在台中一信上開帳戶內存款如附表所示之編號三至十三號所
    示之一百零七萬三千九百元，合計為一百十五萬八千二百元（公訴人誤載為一百
    十八萬元）轉帳至上開匯通商業銀行台中分行開立之帳號第三一二七０號活期儲
    蓄存款帳戶，於上開款項匯入後，丙○○於同日以提款卡提領現款九萬元（分三
    次提領）花用，再將其中十萬元轉帳至不知情之甲○○開設在台中縣大里市農會
    仁化分部之帳號第一三二五四號活期儲蓄存款帳戶內。迄至八十八年十二月二十
    二日上午，丁○○逐一向前開彰他銀行、台中一信等金融機構辦理提款卡及存摺
    掛失止付後，於同日下午一時左右，為警循線在台中市○○路二三九號即匯通商
    業銀行台中分行內當場查獲丙○○辦理其上揭第三一二七０號帳戶之存摺及提款
    卡掛失止付手續，並追回盜領之部分款項九十六萬八千元；又於同日下午四時左
    右，循線在台中市○○路○段一三四號十樓十三室處查獲乙○○，起獲丁○○所
    有之台中一信、彰化銀行之提款卡各一張及現金一萬七千元。
二、案經台中市警察局第一分局報由臺灣臺中地方法院檢察署檢察官偵查起訴。
    理  由
一、右揭事實業據被告乙○○均坦承不諱，訊據被告丙○○對於右開事實除辯稱不知
    被害人丁○○之提款卡為不法取得及未自上開匯通商業銀行台中分行開立之帳號
    第三一二七０號活期儲蓄存款帳戶內以提款卡提領現款九萬元（分三次提領）花
    用云云外，關於其餘事實均坦承不諱。上開被告二人坦承部分，核與被害人丁○○指訴之情節大致相符，且經證人甲○○於偵查證述明確，此外，復有彰化銀行
    存摺類存款未登摺明細表一紙、台中一信帳號為0000000000000號
    活期儲蓄存款存摺影本一份、贓物認領保管收據一紙、台中縣大里市農會存戶（
    甲○○）交易明細表一份在卷及被告丙○○所有匯通商業銀行台中分行存摺（含
    存提款明細）一本扣案為憑。被告丙○○雖以前詞置辯，惟查：被告乙○○在偵
    查中第一次訊問時即供承：「（問：如何與丙○○謀議偷東西？）沒有商量，我
    去偷來再交給她轉帳，她說會轉帳，所以叫她轉帳」等語（見偵查卷第六十二頁
    ）、於本院訊問時則供稱：「我交給丙○○轉帳，我預計給她二十萬元左右，須
    等她把錢領出來後，我才會給她」、「丙○○並沒有告訴我她已領用（按應為轉
    帳之誤）十萬元至甲○○戶頭」等語（見本院八十九年二月十五日訊問筆錄），
    即被告丙○○於本院訊問時亦供稱：「我從這戶頭（按指上開匯通商業銀行台中
    分行開立之帳號第三一二七０號活期儲蓄存款帳戶）另轉至甲○○戶頭有新台幣
    十萬元，那是我有一位朋友綽號「阿龍」我不知他姓名、住址，說他手頭很緊，
    才依他所講的帳號轉入甲○○」等語（見本院八十九年二月十五日訊問筆錄），
    足見被告丙○○代被告乙○○辦理轉帳，其代價高達二十萬元，且其將上開款項
    之十萬元轉至案外人甲○○之帳戶內，如非被告丙○○知情參與，則揆諸一般社
    會常情，豈有代辦轉帳手續可獲取如此高額代價之理？又被告丙○○豈敢自作主
    張另轉帳十萬元至他帳戶之理？再參以上開匯通商業銀行台中分行開立之帳號第
    三一二七０號活期儲蓄存款帳戶，純粹係供本件轉帳所用，被告丙○○如非確知
    上開款項被害人丁○○之提款卡為不法取得，則其另有多本銀行及郵局之存摺，
    何須另行開戶來供轉帳之用？益見被告確係知情而參與本件犯罪。再者，上開匯
    通商業銀行台中分行開立之帳號第三一二七０號活期儲蓄存款帳戶內，於八十八
    年十二月二十二日確經人以提款卡提領之方式分三次每次提領三萬元之方式，共
    計領取九萬元等情，被告丙○○所有上開匯通商業銀行台中分行存摺（含存提款
    明細）一本扣案為憑，核與被告丙○○於偵查中所供：「我自己有領九萬元，用
    到勞保及還向他人借的錢」等語相符（見偵查卷第八十八頁背面），足見被告丙○○所辯其未自上開匯通商業銀行台中分行開立之帳號第三一二七０號活期儲蓄
    存款帳戶內以提款卡提領現款九萬元（分三次提領）花用云云，顯與事實不符，
    尚無可採，此益見被告丙○○確係知情參與，否則其僅受委託代辦轉帳，豈有在
    未經被告乙○○之同意下自行領款私用之理？是被告二人就就前開事實欄所示辦
    理轉帳部分之犯行，有犯意聯絡及行為分擔，已甚明確，被告丙○○上開所辯，
    無非均屬事後卸責之詞，要無可採。本件事證明確，被告等二人之右揭犯行，均
    足以證明。
二、核被告乙○○、丙○○二人所為，均係犯刑法第三百三十九條之二第一項之利用
    動付款設備詐欺罪；另被告乙○○竊取被害人丁○○所有之公事包一個之所為，
    則另犯刑法第三百二十條第一項竊盜罪。被告等二人就上開將被害人丁○○在彰
    化銀行上開帳戶內之存款如附表編號一至二號所示之八萬四千三百元、在台中一
    信上開帳戶內存款如附表編號三至十三號所示之一百零七萬三千九百元，合計為
    一百十五萬八千二百元，轉帳至上開匯通商業銀行台中分行開立之帳號第三一二
    七０號活期儲蓄存款帳戶之犯行部分，有犯意聯絡及行為分擔，均為共同正犯。
    被告二人先後多次之詐欺犯行，均時間緊接，犯罪構成要件相同，顯係基於概括
    犯意反覆為之，為連續犯，應依刑法第五十六條之規定，論以一罪，並依法加重
    其刑。至被告乙○○所犯上開二罪間，有方法結果之牽連關係，為牽連犯，應依
    刑法第五十五條之規定，從較重之竊盜罪論處。再被告丙○○曾於八十五年間，
    因犯麻醉藥品管理條例案件，經臺灣高雄地方法院判處有期徒刑六月確定，經送
    監執行後，於八十六年九月八日執行完畢出監等情，有臺灣臺中地方法院檢察署
    刑案資料查註紀錄表在卷可稽，其於五年以內再犯本件有期徒刑以上之罪，為累
    犯，應依刑法第四十七條之規定，加重其並依法遞加之。爰審酌被告二人犯罪之
    動機、目的、手段，現被害人丁○○尚受有二十餘萬元之損害未受賠償、犯罪所
    生之危害程度及其等二人犯罪後之態度等一切情狀，分別量處如主文第一項至第
    二項所示之刑，就被告丙○○所處有期徒刑部分，並諭知易科罰金之折算標準。
    扣案之前開匯通商業銀行存摺一本、「丙○○」印章一枚，為被告丙○○所有且
    供本件犯罪所用之物，爰依刑法第三十八條第一項第二款之規定，宣告沒收。
三、公訴意旨認被告乙○○、丙○○二人上開盜領被害人帳戶內之存款及將被害人帳
    戶內之存款轉帳至上開匯通商業銀行台中分行開立之帳號第三一二七０號活期儲
    蓄存款帳戶內之所為，另犯刑法第二百十六條行使第二百二十條第二項、第二百
    十條偽造準私文書罪嫌等語，固非無見。惟查：上開被告領款或轉帳所用之金融
    卡二張均係真正並經被害人丁○○領回等情，已如前述，而被告等為冒領所按上
    之「提款密碼」數字，目的乃使電腦辨識其與原先所設定者是否相符，並以此判
    定其是否確係有權使用該提款卡之人，而接受後續之指令，該密碼並未在磁帶、
    磁碟上儲存記載，亦非對已有之程式或資訊、資料予以變更，而僅具有辨識之作
    用，雖其不無表示一定用意之證明，但仍不合「永續狀態中記載一定意思或觀念
    」之概念，亦核與刑法第二百二十條第二項所定之要件不符，自不能認係文書。
    再被告於自動提款機上所按「提款數字」或「轉帳數字」，則係一種付款操作之
    指令，即命軟體程式依此就其所控制之自動付款系統為一定之處理，並付出與該
    數字相同之現款或轉帳款，所為既非輸入虛偽之資料，亦非變更原先儲存之紀錄
    ，自不生偽造文書之問題。至其因自動記帳系統之運件，經為自動記帳之結果，
    而使原先儲存之資料，在內容上有所變更，此則係自動付款系統及自動記帳系統
    處理後，致其有關之存款數字前後有所不同而已，並非對程式或原先儲存之資訊
    、資料，有所更易，自均無偽造文書相關法條之適用，故公訴人認被告二人尚有
    此部分之犯罪，似尚有誤會，惟公訴人認其所指被告二人此部分之犯行與前開論
    罪科刑部分，有裁判上一罪之關係，爰不另為無罪之諭知，併予敘明。
四、另扣案偽刻「林鳳英」印章四枚及偽刻「陳武宏」印章一枚，均係被告乙○○所
    偽刻等情，業據被告乙○○於本院審理時供明在卷（見本院八十九年三月三日、
    三月二十一日審判筆錄），是被告乙○○此部分所為，似另涉犯刑法第二百十七
    條第一項之偽造印章罪，然此部分與前開論罪科刑部分，並無實質上或裁判上一
    罪之關係，復未經檢察官起訴，本院無從予以審判，宜由檢察官另行偵辦，較為
    適當，附此敘明。
據上論斷，應依刑事訴訟法第二百九十九條第一項前段，刑法第二十八條、第五十六
條、第三百二十條第一項、第三百三十九條之二第一項、第五十五條、第四十七條、
第四十一條、第三十八條第一項第二款，罰金罰鍰提高標準條例第一條前段，判決如
主文。
中    華    民    國      八十九      年      三      月     三十一     日
                                        法  官    李  國  增
右正本證明與原本無異。
如不服本判決，應於送達後十日內向本院提出上訴狀（須附繕本），上訴於台灣高等
法院台中分院。
                        書記官
中    華    民    國      八十九      年      三      月     三十一     日
附錄法條：
刑法第三百二十條第一項：
意圖為自己或第三人不法之所有，而竊取他人之動產者，為竊盜罪，處五年以下有期
徒刑、拘役或五百元以下罰金。
刑法第三百三十九條之二第一項：
意圖為自己或第三人不法之所有，以不正方法由自動付款設備取得他人之物者，處三
年以下有期徒刑、拘役或一萬元以下罰金。
┌─────────────────────────────────┐
│附    表：                                                        │
├──┬──────┬──────┬─────────┬──────┤
│編號│日       期 │匯 出 銀 行 │匯出金額（新台幣）│備       註 │
├──┼──────┼──────┼─────────┼──────┤
│ 一 │八十八年十二│彰化銀行    │八萬元            │            │
│    │月二十二日  │            │                  │            │
├──┼──────┼──────┼─────────┼──────┤
│ 二 │同        右│彰化銀行    │四千三百元        │            │
├──┼──────┼──────┼─────────┼──────┤
│ 三 │同        右│台中一信    │十萬元            │            │
├──┼──────┼──────┼─────────┼──────┤
│ 四 │同        右│台中一信    │十萬元            │            │
├──┼──────┼──────┼─────────┼──────┤
│ 五 │同        右│台中一信    │十萬元            │            │
├──┼──────┼──────┼─────────┼──────┤
│ 六 │同        右│台中一信    │十萬元            │            │
├──┼──────┼──────┼─────────┼──────┤
│ 七 │同        右│台中一信    │十萬元            │            │
├──┼──────┼──────┼─────────┼──────┤
│ 八 │同        右│台中一信    │十萬元            │            │
├──┼──────┼──────┼─────────┼──────┤
│ 九 │同        右│台中一信    │十萬元            │            │
├──┼──────┼──────┼─────────┼──────┤
│一０│同        右│台中一信    │十萬元            │            │
├──┼──────┼──────┼─────────┼──────┤
│一一│同        右│台中一信    │十萬元            │            │
├──┼──────┼──────┼─────────┼──────┤
│一二│同        右│台中一信    │十萬元            │            │
├──┼──────┼──────┼─────────┼──────┤
│一三│同        右│台中一信    │七萬三千九百元    │            │
├──┴──────┴──────┴─────────┴──────┤
│                        合計匯出金額為：新台幣一百十五萬八千二百元│
└─────────────────────────────────┘


司法院資訊處製作；財團法人民間司法改革基金會備份。
